Inventaris van de archieven van de Koninklijke Militaire Academie en het Curatorium van de Koninklijke Militaire Academie, 1947-1987
Nationaal Archief, Den Haag
Koninklijke Militaire Academie en het Curatorium van de Koninklijke Militaire Academie
KMA
1947-1986
D92
9.00 meter; 599 inventarisnummers.
Normale geschreven, getypte en gedrukte documenten, geen bijzondere handschriften.
Nationaal Archief, Den Haag
Ministerie van Defensie en voorganger / Koninklijke Militaire Academie, 1947-1978
Ministerie van Defensie en voorganger / Curatorium van de Koninklijke Militaire Academie, 1955-1987
Het archief van de Koninklijke Militaire Academie (KMA) bevat de agenda's van de ingekomen en uitgegane stukken, alsmede de correspondentie over de jaren 1947-1978 van de staf, de gouverneur en de ondersteunende diensten. Het archief van het Curatorium van de KMA bevat archivalia betreffende de instelling en samenstelling van het Curatorium, de organisatorische opzet van de KMA-opleiding, de inrichting en fasering van het onderwijs en de invoering van een nieuw onderwijsmodel begin jaren zestig en de latere 'VOKMA'-aanpassing daarvan. Voorts zijn er stukken aanwezig omtrent de onderwijsvernieuwing richting een wetenschappelijke, militaire managementopleiding, die in 1985 zijn beslag kreeg en daarmee vooruitliep op de invoering van de Wet Wetenschappelijke Onderwijs Krijgsmacht (de WWOK), waarvan de archiefstukken over de totstandkoming eveneens aanwezig zijn in het archief. Verder bevat het Curatorium-archief o.a. stukken over het studieprogramma, de examens, het wetenschappelijk onderzoek aan de KMA, de selectie, werving en studieresultaten van studenten, het (militaire) docentenkorps en de verslagen van studiereizen. Tot slot zijn de bescheiden van de Stuurgroep budgettering KMA en het ondersteunende Interservice Comité Beleidsvoorbereiding KMA aanwezig in het archief.
Archiefvorming
Geschiedenis van de archiefvormer
Geschiedenis van de KMA
Algemeen
De Nederlandse krijgsmacht is één van de grootste en meest gecompliceerde organisaties van Nederland. Zij heeft, net als iedere andere organisatie, voortdurend behoefte aan hooggekwalificeerd personeel met aan het hoofd: de manager.
Nu zijn er natuurlijk ook verschillen tussen de krijgsmacht en andere delen van de maatschappij. Zo is een groot deel van alle activiteiten van de krijgsmacht gericht op het goed functioneren onder crisisomstandigheden. Dat betekent dat de leiders van de krijgsmacht een bijzonder zware verantwoordelijkheid moeten kunnen dragen.
Een ander belangrijk verschil is dat de toekomstige managers, de officieren, hun initiële opleiding in eigen bedrijf volgen. Dit geschiedt zowel voor de Koninklijke Landmacht (KL) als voor de Koninklijke Luchtmacht (KLu) aan de Koninklijke Militaire Academie (KMA) te Breda.
De KMA is sinds 24 november 1828 gevestigd in het Kasteel van Breda, de oorspronkelijke residentie van de Nassau's in de Nederlanden. In de tijd tot de Tweede Wereldoorlog die voor Nederland begon op 10 mei 1940, wist de KMA zich een vooraanstaande positie in het militaire leven en in Breda te verwerven. Gedurende de studietijd verblijft de cadet intern op de KMA, op het Kasteel van Breda. Het was en is een opleiding voor militair wetenschappelijk onderwijs, waarbij ook in de vrije tijd, in het verband van het cadettencorps, aan de vorming van de militair werd en wordt gewerkt, voornamelijk door omgang met elkaar. Het corps stond en staat nog steeds onder bestuur van een senaat die zich bezighoudt met het organiseren van allerlei activiteiten, zoals het assaut, het corpsbal, en er is ook een commissie die zich bezighoudt met samenstelling van het jaarboek, de Cadettenalmanak.
In 1939 was onder de oorlogsdreiging het aantal cadetten gegroeid tot 555, vergeleken met het aantal van 127, waarmee in 1828 de opleiding begon, een groot aantal. Ook de aankomende officieren van de KNIL, het Koninklijk Nederlands Indische Leger, volgden hun opleiding aan de KMA.
Na de capitulatie werd de KMA op 15 juli opgeheven. Echter, voor de KNIL werd er in november 1940 nog een KMA in Bandoeng opgericht. Op het terrein van de KMA werd een 'School Breda voor de Opbouwdienst' opgericht om de cadetten voor te bereiden op een opleiding aan een civiele universiteit en hogeschool. Het cadettencorpsleven ging wel door, hetzij op een zeer laag pitje. Officieel opgeheven, ging het corps toch door met activiteiten, voornamelijk in Den Haag. De inventaris en de bibliotheek bleven behouden tijdens de oorlog.
Breda werd op 29 oktober 1944 bevrijd. De bibliothecaris van de KMA was toen belast met het beheer van het KMA-complex, zoals ook tijdens de mobilisatie en de oorlogsdagen in mei 1940. In 1946 kwam de School Reserve Officieren Infanterie (voor de oorlog had ook deze school een vestiging op het terrein van het Kasteel) weer terug op het terrein van de KMA. De officiersopleiding was voorlopig gevestigd in Harderwijk.
In 1947 ging de organisatie van de KMA op de schop evenals de infrastructuur. Na aanvankelijke aarzeling, planning voor eventuele verhuizing naar het Gooi en acties door de middenstand in Breda, die de KMA liever niet daar vandaan zagen vertrekken, werd toch weer besloten om verder te gaan met de KMA in Breda. De infrastructuur moest grondig worden verbeterd. Er zou nieuwe grond worden aangekocht en begonnen gemaakt met de bouw van nieuwe woonpaviljoens. Ook aan sportvelden en andere ruimte voor vrije tijdsbesteding zouden de planners gaan denken.
De opleiding van de cadetten startte na de oorlog pas weer op 1 september 1948 met een cursus op de stormschool in Bloemendaal en pas op 18 oktober 1948 weer op de KMA. Pas op 14 juli 1949 kon de KMA en in aanwezigheid van hoogwaardigheidsbekleders, waaronder Z.K.H. Prins Bernhard, feestelijk worden heropend. Tijdens die opening is duidelijk waar het KMA dan naar toe wil: een academie in een moderner jasje, aangepast aan de eisen van de tijd, zowel infrastructureel met plek voor gemotoriseerd vervoer en plannen voor een campusachtig terrein, als onderwijskundig, de groei naar een volwaardig militair wetenschappelijk onderwijsorgaan, met oog voor de militaire waarden, maar ook in staat om te gaan de moderne militaire apparaten, installaties en doctrines. De werving ging echter moeilijk omdat er veel gevraagd werd van de aspirant officier voor een relatief laag salaris. De cadetten werden in deze tijd vooral opgeleid tot pelotonscommandant, met weinig aandacht voor 'wetenschappen'.
Na een rekrutenopleiding van drie maanden volgden de cadetten van de cavalerie, infanterie, artillerie en militaire administratie elf maanden een opleiding tot reserveofficier aan de school voor reserveofficieren van het wapen waar zij later als officier zouden worden ingedeeld. Dit ook ter bevordering van de teamgeest met de overige reserveofficieren. Dan volgde de definitieve selectie. Daarna drie maanden opleiding aan de wapenschool en zes weken commandotraining aan de Stormschool te Bloemendaal, later Roosendaal. Vanaf het studiejaar 1951-1952 is dit afgeschaft en werden zowel de rekrutenopleiding, later genoemd eerste oefening, als het gehele eerste jaar aan de KMA gehouden. Dit bevorderde het toezicht door de gouverneur. Wel behouden bleef de commandotraining van zes weken. Daarna vervolgden zij twee jaar (sommige delen, zoals de Genie, drie jaar) hun opleiding aan de KMA. Technische cadetten van de genie, verbindingsdienst en technische dienst vervolgden vanaf hun rekrutenopleiding direct hun opleiding aan de KMA. Officieren vliegers in spe volgden eerst een militaire opleiding van een jaar aan de KMA en daarna een vliegeropleiding van twee jaar, elementair (EVO) in Gilze Rijen en de voortgezette (VVO), eventueel ook in de Verenigde Staten van Amerika. Technische studenten van de Koninklijke Luchtmacht vervolgden hun derde jaar bij de Technische Hogeschool in Delft.
Het cadettencorps werd ook weer nieuw leven ingeblazen. Het was een belangrijk instrument om de eenheid bij de cadetten weer in gang te zetten. De senaat was een belangrijke gesprekspartner voor de staf en de ontgroening ('feuttijd' met de jongstejaars 'stieren') was weer volgens de oude traditie opgestart. En ook de pa-zeun (oudere-jongerejaars buddy-relatie) traditie werd weer in ere hersteld. Natuurlijk was er ook het jaarlijkse cadettenbal, het Assaut. Verder was er ook aandacht voor het geestelijk leven (Rooms-Katholieke en Protestants-Christelijke cadetten hadden hun eigen kapellen) en het sportleven. Het KMA-corps had een eigen sportvereniging, waarmee ze ook aan reguliere competities van de verschillende sportonderdelen deelnamen, zoals hockey, volleybal en basketbal.
In die tijd werden in het verband van de Nederlands-Indonesische Unie, na de soevereiniteit van Indonesië opgericht, werden er in de jaren 1951-1957 ook Indonesische cadetten opgeleid tot officier. Zij hadden het echter moeilijk door een gebrekkige vooropleiding. In 1957, toen de Unie eenzijdig werd opgezegd door de Indonesische president Soekarno, eindigde ook deze mogelijkheid voor Indonesische cadetten.
Zondag 1 februari 1953. De datum dat driekwart van de nabijgelegen provincie Zeeland en ook een groot gedeelte van de Biesbosch onderwater kwam te staan bij de stormvloed. Alle cadetten, aanwezig in het Kasteel, werden ingezet om hulp te verlenen bij reddingsacties en het dichten van dijken, tot vier weken na de ramp, en de opvang van slachtoffers. Het terrein van de academie diende als opvangcentrum.
Op 20, 21 en 22 juli 1953 vierde de KMA, het 125-jarig bestaan. Hare Majesteit Koningin Juliana vereerde de academie met een bezoek, samen met haar echtgenoot, Z.K.H. Prins Bernhard. Ook was er een diner met ex-cadetten van de KMA, het reünistendiner.
Bij de oprichting van het krijgsmachtdeel 'de Koninklijke Luchtmacht' in 1953 was er sprake van oprichting van een aparte opleiding voor aspirant officieren van de Koninklijke Luchtmacht. De luchtmachtcadetten voelden zich een 'minderheid' op de KMA, er heerste, volgens hen, een echte landmachtcultuur. En ook de vliegvaardigheid van de toekomstige vliegende officieren leed eronder. Een aparte luchtmachtacademie, neergezet bij een vliegbasis, bijvoorbeeld bij de toen nog bestaande vliegbasis Ypenburg, zou een oplossing kunnen zijn. Echter, nooit is het ervan gekomen door hiaten in de planning door een daartoe ingestelde commissie. Het voornemen is altijd een 'luchtkasteel' gebleven. De luchtmachtcadetten werden wel tezamen opgenomen in een 'cadettensquadron'.
In 1960 trad de wet op het Wetenschappelijk Onderwijs in werking. Dit was aanleiding tot verhoging van het niveau van het onderwijs en verdere wetenschappelijke vorming. De commissie van de Wall Bake zag het licht en die kwam tenslotte tot het doel van de opleiding.
De vorming en ontwikkeling van karakter en leiderskwaliteiten.
Het leggen van een wetenschappelijke basis en kweken van studiezin.
Het onderwijzen van vaktechnische kennis.
De vorming en ontwikkeling van de lichamelijke geoefendheid.
De doelstelling van de KMA zou moeten zijn: "De ontwikkeling tot die persoonlijkheid, waardoor de officier in staat is leiding te geven in en aan een technologisch hoog ontwikkelde, militaire organisatie, met alle daaraan verbonden personele en materiële problemen, betreffende zijn verantwoordelijkheid t.a.v. de samenleving".
Het was vanzelfsprekend dat de cadettenhuisvesting werd verbeterd. Het eerste jaar zou de cadet moeten verblijven in het kasteel zelf, daarna krijgt hij de beschikking over een eigen zit-/slaap- studeerkamer in een van de woonpaviljoens van de academie.
De opleiding werd in 1960 als volgt omgevormd, zodat de wetenschappelijke vorming een steeds grotere rol zou gaan spelen ten opzichte van de militaire vorming: In het eerste jaar volgden de cadetten in het eerste trimester de militaire basisvorming. In het tweede en derde trimester wisselden wetenschappelijke en militair-technische opleiding elkaar af. Dit ging niet werken, zodat de wetenschappelijke vorming vanaf 1961-1962 in blokken werd geconcentreerd. In het tweede, derde en vierde jaar kreeg hij een militaire functieopleiding, gericht op het eigen wapen of dienstvak (Koninklijke Landmacht) of op de functiegroep (Koninklijke Luchtmacht) en op wetenschappelijke vorming. Toen volgden de landmachtcadetten ook een cursus bij het Korps Commandotroepen in Roosendaal. Ontwikkeling van de persoonlijkheid en lichamelijke oefening waren ook belangrijk. Voor de wetenschappelijke vorming was er de keuze tussen Sociale en Economische studie, Administratieve en Economische richting (verplicht voor cadetten van het dienstvak Militaire Administratie) en Technische Studie (verplicht voor cadetten van de Verbindingsdienst, Elektronische Dienst (Koninklijke Luchtmacht), Technische Dienst en Genie). De cadetten van de Militaire Administratie, Technische, Elektronische en Verbindingsdienst en de Genie volgden een vijfjarige opleiding, de overige een vierjarige opleiding. Naast de studierichtingen waren er ook nog de algemene afdelingen Algemene Militaire Wetenschappen (AMW) en Algemene Vorming, met daarbij het talenonderwijs. Ter ondersteuning van het onderwijs kwamen er ook dienstplichtig vaandrigs, academisch gevormd (ROAG=reserveofficieren, academisch gevormd) op de KMA.
Op 24 november 1961 vond de installatie plaats van twee gremia, die een belangrijke rol zouden gaan spelen bij het wetenschappelijke onderwijs aan de KMA, de Raad van Gouverneur en Assessoren (RGA) en het Curatorium van de KMA. Waarover meer in hoofdstuk 2 van deze inleiding.
Dit curatorium en ook de leiding van de KMA waren van mening dat de wetenschappelijke opleiding ook wettelijk erkend zou moeten worden. De Wet van het Wetenschappelijk Onderwijs Krijgsmacht (WWOK) zou dat mogelijk moeten maken. Deze erkenning zou als voordelen opleveren bij de werving en bij het zoeken naar capabele docenten. Door de wijzigingsplannen met betrekking het wetenschappelijk onderwijs in de burgerwereld zette de Minister van Defensie deze plannen in 1969 in de ijskast.
In 1965 werd er een commissie opgericht die de opleiding moest verbeteren, de Commissie 'Verbetering Opleidingen KMA' (VOKMA) En die kwam tot de conclusie dat de wetenschappelijke vorming en de vorming tot militair moest worden gesplitst in fases (fasering). Dit vond plaats vanaf het opleidingsjaar 1968-1969. Waardoor de opleiding er als volgt kwam uit te zien: De eerste vier maanden waren bedoeld om de cadet de militaire samenleving te leren kennen. Dan is er ook de 'feuttijd', waar de nieuwbakken cadetten in het cadettencorps werden geïntroduceerd. In de zomermaanden is er tijd voor voortgezette militaire vorming, waarbij ook de commandotraining aan het einde van het eerste jaar en veel aandacht voor sport. In de zomermaanden aan het einde van het tweede jaar is er ook een periode, waarin de cadetten gedetacheerd worden bij een eenheid in het land. Daarbuiten is de meeste tijd gereserveerd voor de militair wetenschappelijke vorming, hoewel er dan ook aandacht blijft voor de militaire discipline in de cadettencompagnie, waar de ouderejaars commandantenfuncties uitoefenen. De cadet kan dan als vanouds kiezen tussen verschillende studierichtingen, zoals daar al zijn en blijven de Sociale en Economische studierichting, de Technische Studierichting en de Administratieve en Economische studierichting. Daarnaast blijft er aandacht voor de Algemene Militaire Wetenschappen en de Algemene Vorming, met de talen. Op deze manier krijgt de opleiding een wetenschappelijke status en de nadruk van de opleiding komt steeds meer te liggen op militair leiderschap.
Voor cadetten technische studies voor de Verbindingsdienst/Elektronische Dienst (Koninklijke Luchtmacht), Technische Dienst Koninklijke Landmacht, Vliegtuigbouwkunde voor de Technische Dienst Koninklijke Luchtmacht, de Genie en de administratief economische studie voor de Militaire Administratie waren er vijf leerjaren benodigd.
Er was een wijziging dat de cadetten van de Militair Geneeskundige Troepen, het Dienstvak der Intendance en het Dienstvak Aan- en Afvoertroepen verplicht de economisch-logistieke variant van de Sociale en Economische studierichting gingen volgen. In het kader van deze variant nog het volgende. Als voorloper op de toekomstige onderwijsvernieuwing was in 1977 de administratieve en economische studierichting, samen met de onderafdeling Economie en Logistiek van de sociale en economische studierichting omgevormd tot de studierichting Economie en Financiën, dus vanzelf verplicht voor de cadetten van de Militair Geneeskundige Troepen, het Dienstvak der Intendance en het dienstvak Aan- en Afvoertroepen. Deze indeling is gehandhaafd tot 1985, als de bedrijfskunde zijn intrede doet en de wetenschappelijke en militaire opleiding weer worden geïntegreerd.
Het laatste jaar is voor alle cadetten een specialistische militaire opleiding bij een opleidingseenheid, behorende tot het wapen of dienstvak, waar de cadetten als officier worden ingedeeld.
De roep om democratisering bij de dienstplichtige militairen dringt ook door tot binnen de dikke muren van het kasteel en heeft effect op soms jarenlange tradities. Het traditionele systeem van opleiden in internaatsverband is vrijwel losgelaten. In het eerste jaar worden de cadetten nog op het Kasteel gelegerd. In het tweede jaar worden ze gelegerd op het Prins Frederik Hendrikpaviljoen, nog gelegen op het terrein van het Kasteel. Maar de derdejaars vinden al hun eigen plekje op het buiten het terrein gelegen Prins Bernhardpaviljoen, zonder toezicht. In 1960 woonde een aspirant cadet nog bij zijn ouders. Eerst mochten cadetten vaandrig (vierdejaars) tijdens hun studietijd trouwen en na 1978 mochten alle cadetten trouwen. Hetgeen ook echt wel gebeurde. Ook door de verhoging van het zakgeld en voor de vierdejaars het salaris. De groetplicht verdwijnt in 1973.
De cadetten kregen in die tijd ook steeds meer zakgeld, zodat zij ook steeds meer vrijheid hadden om in hun vrije tijd dingen te doen, waarvoor eerder minder gelegenheid was, zoals uitgaan, hobby's en het starten van een relatie.
In 1978 worden vrouwen worden tot de KMA toegelaten. Eigenlijk was er geen ontkomen aan als uitvloeisel van de ratificatie door Nederland van het internationaal verdrag van de rechten van de vrouw (pas in 1972, het verdrag was al in 1953 opgesteld). Vrouwen moesten op dezelfde functies als mannen worden toegelaten, mits geschikt. Hetgeen betekende, dat zij ook op de KMA moesten worden toegelaten, als zij aan de eisen konden voldoen. Daar lag natuurlijk ook de kneep, want deze waren natuurlijk opgesteld voor en door mannen. Dat eerste jaar waren er drie vrouwen, waarvan er al spoedig één afhaakte. Er waren natuurlijk wel knelpunten, zoals de fysieke eisen en het klimaat van het mannenbolwerk KMA. De vrouwen voelden dat zij zich daar moesten bewijzen. En niet alle mannen waren overtuigd van hun kunnen.
Er waren ook Surinaamse cadetten. Tot 1975 in het kader van de Troepenmacht in Suriname, na de onafhankelijkheid van Suriname in het kader van een afspraak dat nog tien jaar cadetten van het Surinaamse leger door de KMA konden worden opgeleid. Hieraan kwam in 1983 (na de decembermoorden in 1982) een einde.
Ook het cadettencorps ontkomt niet aan de veranderende tijden. Het blijft wel een belangrijk onderdeel van het leven op de KMA. De democratisering ontpopt zich echt als er een lid van het senaat wordt toegelaten tot de Raad van Gouverneur en Assessoren in 1973. Ook de ontgroening ontkwam niet aan de nieuwe ontwikkelingen in de maatschappij. In 1963 was het de wens dat fysiek 'foeten' al afgelopen zou zijn, hoewel het lastig was oude gebruiken los te laten. En meer en meer paste het corps, daartoe aangespoord door de leiding van de KMA de ontgroening aan. Ook de komst van de eerste vrouwen was hier debet aan. De mens werd meer centraal gesteld, de ontgroening werd dus 'menselijker'. De naam veranderde van 'foettijd' naar 'coördinatieperiode'. Ook was het corps het medium om de 'normen en waarden' aan de aspirant officieren over te brengen, zoals daar zijn tafelmanieren, omgang met 'feeën' (vriendinnen) van cadetten tijdens het assaut en het omgaan met het onuitroeibare fenomeen van het spieken en het opleggen van 'straffen' met betrekking tot dat fenomeen en opname ervan in een kort bestaande Erecode. Die verviel juist omdat de sanctie, het uitsluiten van verdere deelname aan de opleiding, te hoog was voor het overtreden van beide daarin opgenomen richtlijnen: het niet beklimmen, op de juiste manier binnengaan van het Prins Bernhardpaviljoen en het niet toelaten van vrouwen op de kamer, later vervangen door het 'niet op onrechtmatige wijze toe-eigenen van kennis', ofwel het niet spieken. Deze erecode werd dan ook vervangen door de cadettenbelofte. De sanctie werd 'verbod van deelname aan corpsactiviteiten'. Het niet spieken bleef wel deel uitmaken van deze belofte. Wat altijd is gebleven is het assaut, het jaarlijks terugkerende corpsbal. En wee de cadet, die geen 'fee' (vrouwelijke partner) bij zich had. Hij zou het niet gemakkelijk krijgen.
Sport was en is een belangrijk onderdeel op de KMA. Het was ook van belang voor het imago van de KMA, maar ook voor de vorming en fysieke conditie van de officier in spe. Ook kwam hij en later ook zij in contact met de burgermaatschappij, vooral bij deelname aan reguliere competities en wedstrijden.
De taptoe kwam in 1976 naar Breda, naar de Parade, het centrale plein op het Kasteelterrein, nadat in Delft de gemeenteraad had besloten, dat het daar niet meer gehouden mocht worden. Dit evenement was heel belangrijk voor de contacten met de burgers van Breda, net als overigens de deelname van de cadetten aan het uitgaansleven. Bekend zijn in dat kader de 'Pa-Zeun stapavonden', waarbij de ouderejaars 'pa' de jongerejaars 'zeun', aan hem toevertrouwd, het uitgaansleven leerde kennen. De zoektochten door cadetten naar feeën voor het assaut zijn al die tijd een belevenis voor de Bredase meisjes geweest. Het was wel zo dat bepaalde kroegen bij de cadetten favoriet waren, waardoor deze niet echt integreerden. De 'feeën in spe' wisten natuurlijk wel, welke kroegen dat waren.
Tot slot iets over het 150-jarig bestaan van de KMA in 1978. Ook daar besteedde de gemeente Breda veel aandacht aan, zoals een tentoonstelling, bijzondere colloquia en een symposium over het militaire denken in Nederland en Nederlands Indië. Ook was er natuurlijk een reünie en schreef de bibliothecaris een gedenkboek. Ook waren er sportwedstrijden met deelname door teams van de KMA. Tenslotte was er 23 november de uitreiking van het nieuwe vaandel, geschonken door de gemeente Breda
De KMA in jaartallen
1948 Terugkeer van de KMA in het Kasteel van Breda.
1949 Officiële heropening door prins Bernhard.
1951-1957 Indonesische cadetten aan de KMA opgeleid.
1953 Watersnoodramp. De KMA doet dienst als opvangcentrum en de cadetten assisteren bij de hulpverlening. Viering van het 125-jarig bestaan van de KMA in aanwezigheid van koningin Juliana.
1961 Instelling van het Curatorium en de Raad van Gouverneur en Assessoren.
1963 Indiening van de wet wetenschappelijk onderwijs krijgsmacht (WWOK) die echter nooit in werking is getreden. De rang cadet-vaandrig, voorheen alleen in mobilisatietijd, wordt definitief toegekend aan vierdejaars.
1964 Introductie van ROAG-vaandrigs (studiebegeleiders).
1968 Eerste Open Dag op de KMA.
1973 Viering van het 145-jarig bestaan van de KMA met een Open Dag
1974 Voor de eerste keer krijgt een cadet-sergeant toestemming om te trouwen.
1978 De eerste vrouwelijke cadetten komen op de KMA. Viering van het 150-jarig bestaan.
Gouverneurs van de KMA
1948-1954 Brigadegeneraal (Infanterie) K.F. Puffius.
1954-1959 Kolonel (Cavalerie) W. Kloppenburg.
1959-1964 Generaal-majoor (Cavalerie) W.C.H. van Reede.
1964-1969 Luitenant-geneneraal (Genie) A.V. van den Wall Bake.
1969-1971 Generaal-majoor (Kon. Luchtmacht) J.N. Mulder
1971-1976 Generaal-majoor (Cavalerie) W.K. Brederode.